臺灣嘉義地方法院民事判決
110年度簡字第15號
原      告  甲ＯＯ  
            丁ＯＯ  
共      同
訴訟代理人  翁千惠律師
            林威融律師
被      告  丙ＯＯ  

兼上一人
法定代理人  
            乙ＯＯ 

共      同
訴訟代理人  何永福律師
複代理人    陳奕璇律師
            吳奕麟律師
            廖耿璋  
上列當事人間請求損害賠償事件，在民國110年4月8日言詞辯論
終結，本院判決如下：
    主      文
被告應該連帶給付原告甲○○、丁○○各新臺幣2,478,018元、新臺
幣11,650元，以及都從民國108年9月16日起到清償日止，按照年
息百分之5計算的利息。
原告其餘之訴駁回。
訴訟費用由被告連帶負擔百分之89，原告甲○○、丁○○各負擔百分
之7、百分之4。
本判決命被告連帶給付部分，可以假執行：但是被告如果為原告
甲○○、丁○○各提供新臺幣2,478,018元、新臺幣11,650元為擔保
，也可以免為假執行。
原告其餘假執行的聲請駁回。
    事實及理由
甲、程序事項：
一、民事訴訟法第427條第2項在民國109年12月30日增訂第11款
    ，規定「本於道路交通事故有所請求而涉訟者」，不論其標
    的金額或價額，一律適用簡易程序，前述增訂條文已經在11
    0年1月23日公佈施行，依據民事訴訟法施行法第4條之1第1
    款、第12條第10項規定，本件應該改行簡易程序。
二、原告甲○○在提起本件訴訟時，請求被告應該連帶給付原告甲○○新臺幣（下同）1,923,059元，以及從起訴狀繕本送達被
    告的次日起到清償日止按照年息百分之5計算的利息。但是
    ，在109年10月12日追加請求賠償工作收入損失634,770元，
    聲明被告應該連帶給付原告甲○○2,572,040元，以及從起訴
    狀繕本送達被告的次日起到清償日止按照年息百分之5計算
    的利息。又在109年11月27日另請求賠償工作收入損失209,4
    21元，聲明被告應該連帶給付原告甲○○2,781,461元，以及
    從起訴狀繕本送達被告的次日起到清償日止，按照年息百分
    之5計算的利息。經審核原告前述所為，都是擴張應受判決
    事項的聲明，依照民事訴訟法第255條第1項第3款規定，應
    該准許。
乙、實體事項
一、原告的主張和聲明：
  ㈠被告丙○○在107年11月17日上午9點40分左右，騎乘電動自行
    車，在嘉義縣○○鄉○○村000號前的嘉159線縣道路旁起駛，想
    要跨越雙黃線往左（東）迴轉，本來應該注意從路旁起駛，
    應該讓行進中的車輛先行；而且雙黃實線設在路段中，用來
    分隔對向車道，並且雙向禁止超車、跨越或迴轉。而當時天
    候晴，日間自然光線，柏油路面乾燥、沒有缺陷，視距良好
    ，並沒有不能注意的情事，被告丙ＯＯ竟然疏未注意，貿然前
    行，恰巧原告丁○○騎乘車牌號碼000-000號普通重型機車搭
    載原告甲○○沿著嘉159線縣道○○○○○○○○○○村000號前，因為閃
    避不及，兩車發生碰撞，導致原告因而人車倒地，原告丁○○
    受有前胸及雙側肢體挫傷及傷口併軟組織水腫的傷害；原告
    甲○○受有創傷後腦出血的傷害。
　㈡被告丙○○因為前述行為經本院少年法庭以108年度少護字第99
    號審理後，裁定應予訓誡，有本院108年度少護字第99號審
    理筆錄節本、交通部公路總局嘉義區監理所108年3月25日路
    覆字第10800636號函及所附嘉雲區車輛行車事故鑑定會鑑定
    意見書、交通部公路總局108年5月22日路覆字第1080045830
    號函在卷可以證明。因此，原告得依民法第184條第1項前段
    、第2項、第191條之2等規定的侵權行為損害賠償請求權，
    請求被告丙○○賠償損害（請就前開數訴訟標的擇一為有利原
    告的判決）。又被告丙○○在為前述行為時，是限制行為能力
    人，被告乙○○是他的法定代理人，應該依照第187條第1項的
    規定，連帶負侵權行為損害賠償責任。
  ㈢原告甲○○所受損害項目及金額如下：
  ⒈醫療費用22,427元：原告甲○○為治療所受前開傷害，已經支
    出醫療費用共計38,216元，扣除其中膳食費789元、病房差
    額費15,000元後，必要醫療費用為22,427元等情，有戴德森
    醫療財團法人嘉義基督教醫院（下稱嘉基醫院）醫療費用收
    據以及台中榮總灣橋分院醫療費用收據等在卷可以證明。
  ⒉看護費用243,000元：
  ⑴依據嘉基醫院109年3月5日戴德森字第1090300007號函，原告
    受傷後一個月無法自理生活，需由他人看護；而且嘉基醫院
    109年6月22日戴德森字第1090600123號函也回覆略以：原告
    在傷後的第二個月起仍然需要旁人照護大約3個月，足以證
    明原告甲○○因為本件傷害，需由專人看護或旁人照護約需4
    個月。
  ⑵原告甲○○從107年11月19日起到107年12月4日止住院15天接受
    治療期間，需由專人照顧，支出看護費用33,000元。此外，
    原告甲○○還必須由專人看護或旁人照護105天（合計4個月）
    ，而這段期間都是由原告甲○○的母親丁○○負責照護，丁○○全
    日悉心照顧，基於母女親情所為的生活照護，必是無微不至
    ，對原告甲○○病情的穩定與精神支持大有助益，而且親人看
    護的照護功效是外人看護無法相提並論。依據原告提出的收
    據，專業看護的收費是每日2,200元，原告甲○○主張由家屬
    看護費用以每日2,000元計算，並沒有高於專業看護的收費
    ，應屬合理。是則這段期間被告總共應該賠償21萬元【計算
    式：2,000元/天×105天＝210,000元】。
　⑶以上合計總金額為243,000元。
  ⒊工作收入損失2,087,703元：
  ⑴原告甲○○因本件事故造成創傷性蜘蛛網膜下出血的傷害，需
    要長期休養無法工作，經醫囑必須休養24個月，有嘉基醫院
    診斷證明書可以證明；此外，兩造合意由法院囑託嘉基醫院
    就「原告甲○○休養期間的勞動能力喪失情形為何」等事項進
    行鑑定，經嘉基醫院109年3月5日戴德森字第1090300007號
    函覆：「⒈病人因創傷性腦出血傷害，自107年11月17日起喪
    失或減少勞動能力。⒉病人於受傷後六個月屬合理的創傷性
    腦出血後休養期，其勞動力應屬100%喪失而無法工作。之後
    六個月屬創傷性腦出血後修復期，勞動力低下，只能從事輕
    便工作。因病人症狀持續，故建議繼續休養。」；而且嘉基
    醫院109年6月22日戴德森字第1090600123號函更說明，原告
    甲○○在嘉基醫院建議的休養期間內持續有勞動力低下的情況
    ，足以證明原告甲○○在嘉基醫院建議休養的27個月的期間，
    明顯有喪失或減少勞動能力的情形。本件既有前述嘉基醫院
    的鑑定函覆，所以沒有再鑑定的必要。
  ⑵原告甲○○在本件車禍時任職新光人壽保險股份有限公司嘉義
    市分公司（下稱新光人壽公司），薪資所得是以每4週為計
    薪週期，包含底薪、管理獎金和業績佣金與其他所得，因為
    計算薪資所得方式複雜，因此以107年度綜合所得稅各類所
    得資料清單的薪資1,243,515元，換算每月薪資約103,626元
    。而依據前述的說明，原告甲○○受傷後的6個月，喪失百分
    之百的勞動能力而無法工作，這段期間的工作收入損失合計
    為621,756元【計算式：103,626元/月×6月＝621,756元】。
  ⑶另外，依據前開嘉基醫院的函覆說明，原告甲○○在受傷後的
    第7個月至第24個月的休養期間，持續有勞動力低下的情形
    。原告甲○○在這段期間明顯有勞動能力減損的情形。而原告
    甲○○受傷後，在醫囑休養期間必須在家休養，而且因為容易
    頭暈致發生危險，沒有辦法獨自外出或到公司提供勞務，也
    不能像以前一樣外出拜訪客戶以及締結保險契約，顯然有因
    為本件車禍減少勝任保險業務員所必須的勞動能力；而且由
    嘉基醫院中醫科出具的診斷證明書可知，原告甲○○因本件車
    禍有頻繁的就醫需求，已經嚴重影響正常工作安排與生活作
    息。而在保險實務上，保險商品種類繁多、内容繁瑣，都必
    須由保險業務員向消費者推介或詳細說明，才能爭取締約機
    會，而且消費者與保險公司締約多是由業務員到客戶住處或
    指定處所拜訪、簽約甚或收取保費，幾乎不可能是客戶到保
    險業務員的住處完成締約，又保險契約的簽署必須客戶親自
    簽名，必須由業務員親自與客戶接觸才能完成。被告抗辯稱
    現今工作型態多元，原告甲○○可以在家工作等語，已經違背
    一般經驗法則，不可以採信。
　⑷原告甲○○休養期間，因為沒有辦法到公司提供勞務，也沒法
    辦法外出締結保險契約，導致業績減少，沒有達到原級職規
    定的業績責任額，因此沒有通過公司內部考核，陸續遭到公
    司降級，最後轉為承攬制，實際收入銳減，108年所得只有5
    66,525元，109年1至9月已經領取薪資為143,679元，有108
    年度綜合所得稅各類所得資料清單及業務津貼表可以證明。
    由此可知，原告甲○○收傷後每月平均薪資為33,819元【計算
    式：（566,525元＋143,679元）÷21＝33,819元】，和本件車
    禍前比較，每個月短少薪資為69,807元【計算式：103,626
    元－33,819元＝69,807元】。所以原告甲○○在受傷後的第7個
    月到第24個月期間（18個月）的工作損失合計為1,256,526
    元【計算式：69,807元/月×18月＝1,256,526元】。
  ⑸此外，原告甲○○在109年11月13日到嘉基醫院回診檢查，經診
    斷顱內出血症狀沒有改善，建議繼續休養3個月，而再受有
    此3個月休養期間的工作損失，依照前述短少的薪資金額69,
    807元計算，這段期間的工作收入損失為209,421元【計算式
    ：69,807元×3＝209,421元】。
  ⑹以上，原告甲○○所受工作收入減少的損害額為2,087,703元【
    計算式：621,756元＋1,256,526元＋209,421元】。
　⑺司法實務見解大多以「醫院診斷證明書所載的休養期間」認
    定請求工作損失的期間（即沒有辦法工作期間），再乘以全
    部月薪（或月收入）來計算車禍休養期間工作損失的金額，
    而本件在考量原告甲○○的工作性質後，部分休養期間只請求
    短少的薪資收入，更是可以採信。而且臺灣高等法院臺南分
    院106年度上字第259號民事判決的請求權人與原告甲○○一樣
    是保險業務員，該案是以「預期總收入扣除實際領取薪津」
    的方式來計算休養期間的工作損失，和原告甲○○以「短領的
    薪資」計算工作損失，屬於相同的計算方式，具有參考價值
    。
　⑻退步言，原告甲○○已經證明「因本件車禍導致勞動能力喪失
    或減損」，以及「因此收入減少」等情，依照民事訴訟法第
    222條第2項規定，應由法院認定原告甲○○休養期間的工作損
    失。
  ⒋精神慰撫金50萬元：
  ⑴原告甲○○是74年12月17日出生，大學畢業，從事服務業，每
    月平均所得10萬元，因為本件車禍而受有創傷性蜘蛛網膜下
    出血的傷害，長期頭暈，嚴重時無法自行騎乘機車外出上班
    或拜訪客戶，外出都必須仰賴家人接送，工作長期停擺，日
    常社交活動也大幅銳減，生活驟變所受心靈痛苦與精神壓力
    ，實在不言可喻，而且經治療後是不是可以復原，也讓原告
    甲○○深感不安與痛苦。因此，請求賠償精神慰撫金50萬元。
    而依據溫孝清的財產所得資料，107年度所得為110萬元以上
    ，平均月薪約9萬餘元。
  ⒌原告甲○○因本件車禍已經從保險公司領取強制汽車責任保險
    金71,669元，扣除前開保險給付後，原告甲○○總共可以請求
    被告連帶賠償2,781,461元，而依照民法第184條第1項前段
    、第2項、第191條之2及第187條第1項等所規定的侵權行為
    損害賠償請求權，請求被告連帶給付前開金額及其法定遲延
    利息。
  ㈢原告丁○○所受損害項目及金額如下：
  ⒈醫療費用400元：原告丁○○因本件車禍受有前述傷害而支出必
    要醫療費用400元。
  ⒉機車修理費1,925元：本件車牌號碼000-000號普通重型機車
    （下稱本件機車）是原告丁○○所有，因本件車禍受損而且支
    出修復費用7,700元等憑證作為證明，但是因本件機車是在1
    03年5月15日發照，依行政院所頒固定資產耐用年數表及固
    定資產折舊率表，機械腳踏車的耐用年數為3年，以「平均
    法」核算，本件機車維修費的殘值應為1,925元【計算式：7
    7,000元÷（3＋1）≒1,925元】。
  ⒊精神慰撫金2萬元：
    原告丁○○43年2月9日出生、初中畢業，服務業，每月平均所
    得1萬元，因本件車禍的傷害造成身體疼痛與生活不便，因
    此請求賠償精神慰撫金2萬元。
  ⒋以上，原告丁○○總共可以請求被告連帶賠償22,325元，而依
    照民法第184條第1項前段、第187條第1項等所規定的侵權行
    為損害賠償請求權，請求被告連帶給付前開金額及其法定遲
    延利息。
  ㈣被告乙○○雖然抗辯不必負連帶責任等語。但是，被告丙○○是
    騎乘電動自行車，仍然屬動力交通工具，外觀與性能幾乎與
    一般機車沒有不同，縱使現行法規沒有考領駕駛執照的要求
    ，但是，駕駛人上路時仍然應遵守交通規則並且具備一定的
    駕駛技術，而法定代理人就此的監督責任，應該是指法定代
    理人應該隨時監督防範限制行為能力人不致危害他人，而且
    平時就應該注意教導，避免限制行為能力人獨自行動時，致
    生危害他人。因此，現行法規縱然沒有限制電動自行車為駕
    駛的資格，也不能脫免法定代理人應該衡量未成年人的駕駛
    能力及用路知識、並且約束其行為的注意義務。因此，不能
    認為被告乙○○已經舉證證明他的監督沒有疏懈，或者縱使加
    以相當的監督，仍然不免發生損害等情，被告乙○○自應就原
    告所受損害，和被告丙○○負連帶賠償責任。
  ㈤本件車禍路段為中央晝設雙黃線之雙向車道，禁止車輛跨越
    行駛，是因為被告丙○○違規跨越雙黃線進入對向車道向左迴
    車、沒有注意前後左右車輛並且禮讓行進中的原告車輛先行
    ，導致發生本件車禍，應該負全部的肇事責任等情，有交通
    部公路總局嘉義區監理所嘉雲區車輛行車事故鑑定會鑑定報
    告，以及現場相關監視器畫面可以證明。
  ㈥聲明：被告應連帶給付原告甲○○、丁○○各2,781,461元、22,3
    25元，以及都從起訴狀繕本送達被告的次日起至清償日止，
    按照年息百分之5計算的利息；請准供擔保宣告假執行。
二、被告答辯及聲明：
  ㈠被告丙○○所騎乘的電動自行車，依照現行法規，不必取得駕
    駛執照，本件並不是被告乙○○疏於監督致使被告丙○○為無照
    駕駛，因此本件車禍和法定代理人沒有盡監督使限制行為能
    力人無照駕駛車輛導致發生交通事故，顯然不同。再者，被
    告丙○○在學期間都有學習道路交通安全課程，被告乙○○也有
    督促應該注意交通安全，並沒有任何疏於監督的情形。況且
    本件車禍發生時，被告乙○○並不在場，更不能期待他能隨時
    在旁監督被告丙○○應該注意交通安全；而且交通狀況瞬息萬
    變，縱使被告乙○○加以相當的監督，也不能保證被告丙○○在
    外騎乘電動自行車都不會發生交通事故，依照民法第187條
    第2條規定，被告乙○○不必和被告丙○○連帶負損害賠償責任
    。
  ㈡對原告甲○○各項損害請求，答辯如下：
  ⒈看護費用與相當看護費用的損害213,000元：
  ⑴原告甲○○請求賠償住院期間看護費用33,000元，並沒有提出
    相關醫囑證明，欠缺根據。
  ⑵原告甲○○提出的嘉基醫院診斷證明書雖然記載，病患目前須
    有旁人照護，宜休養3個月等情。但是，原告甲○○在家休養
    是不是都由家人照顧，還有疑問。此外，前開診斷證明書並
    沒有註明需為全日或半日照護，而且原告甲○○是由家人照顧
    ，並不是聘請專業看護，這種提供勞務的專業度也不能跟專
    業看護比擬，因此，縱然應該賠償休養期間的看護費用，也
    應該以半日看護每日800元計算，總計72,000元。
  ⑶嘉基醫院109年3月5日戴德森字第1090300007號函雖然提及原
    告甲○○受傷後1個月無法自理生活等語。但是，原告甲○○在
    本件車禍發生後，只有在107年12月向新光人壽公司請假7日
    ，其他時間都正常上下班，更可以認定原告甲○○因為本件車
    禍所受的傷害，並未導致無法自理生活而需由他人看護的情
    況，所以原告甲○○請求賠償看護費用，是沒有根據。
  ⒉工作收入損失部分：
  ⑴原告甲○○只有提出107年度綜合所得稅資料，並沒有提出該年
    度領取的薪資單，而107年度綜合所得稅資料是關於106年所
    得，沒有辦法證明原告甲○○在本件車禍後長達1年沒有工作
    收入。再者，原告甲○○是從事保險業，他的收入來源還可能
    包括獎金、傭金等不屬於固定薪資的收入，不可以充作每月
    薪資的計算，原告甲○○應該提出107年度薪資單或其他1年間
    沒有有工作的證明。
  ⑵原告甲○○主張不能工作休養期間從107年11月17日起算24個月
    ，而請求前述期間的不能工作損失等語。但是，原告甲○○在
    前述期間都有繼續工作，而且受領薪資的事實：
  ①依據新光人壽公司109年2月27日新壽法務字第1090000274號
    函覆可以知道，原告甲○○從107年11月17日到現在，只有在1
    07年12月請病假7日，而被扣薪2,569元。顯見原告甲○○因本
    件車禍受有薪資損害最多只有2,569元。另外，原告甲○○雖
    在108年8月請病假3日、108年9月請病假2日，而被受扣薪共
    計1,925元。但是，距離本件車禍發生已經有一段時間，而
    且原告甲○○在107年12月後的半年之內，都沒有向新光人壽
    公司請假的紀錄，因此原告甲○○前述108年8月、9月的病假
    ，與本件車禍事故無關。此外，前述新光人壽公司函覆只有
    說明原告甲○○從「區經理」轉任「業務襄理」的事實，並沒
    有說明轉任的原因，也沒有說明原告甲○○是不是被降職、薪
    資有沒有因此減少等事項。原告甲○○在108年9月4日自請離
    職改擔任「展業代表」，並不是原告主張是業績考核沒有通
    過而轉任。原告甲○○轉換工作內容、職務與發生本件車禍事
    故相距半年以上，而且原告甲○○自請離職轉任前開「展業代
    表」是原告甲○○個人生涯規劃，並不是因傷病而不能工作的
    情事遭公司辭退。原告雖然主張他自請離職是因健康因素等
    語。但是依據原告病歷資料，原告車禍事故發生時，已經有
    胃十二指腸炎，而且原告車禍出院後，陸續回診接受中醫治
    療的病症，也包括月經調理及過敏性鼻炎，足以認定原告自
    請離職的原因和本件車禍事故無關。新光人壽公司函覆內容
    ，也沒有指出原告是因傷病導致不能勝任工作而遭辭退，可
    見原告甲○○主張因受本件傷害而不能工作等語，不能採信。
    原告甲○○主張因本件車禍事故而無法提供勞務，遭公司陸續
    降職，最後轉為承攬制展業代表，收入銳減等事實，和原告
    甲○○自請離職後而沒有收入部分，都不可以歸責被告，和本
    件車禍沒有因果關係。
　②嘉基醫院109年3月5日戴德森字第1090300007號函，雖然提及
    原告甲○○有喪失及減少勞動能力，受傷後6個月勞動力應該
    喪失百分之百而無法工作，之後6個月屬創傷性腦出血後修
    復期，勞動力低下，只能從事輕便工作，因為症狀持續建議
    繼續休養等語；以及嘉基醫院出具診斷證明書醫囑建議繼續
    休養3個月等情。但是，診斷證明書只是醫師在各該次門診
    時的暫時性評估，原告甲○○實際不能工作的期間，仍然應綜
    觀病患整體治療與回復情形認定，還不能以診斷證明書的形
    式計算不能工作期間。而且依據前述新光人壽公司函覆，原
    告甲○○在107年11月請年資假半天、107年12月請年資假1天
    、107年12月因住院請假7日，108年8月請年資假15天、108
    年8月病假3天，108年9月病假2天，表示其他時間都是正常
    上下班；而且除了前述請病假被扣薪以外，請年資假的期間
    薪資都正常受領，也就是原告甲○○在前述休養期間仍有繼續
    工作並且受領薪資的事實，並沒有不能工作的情形。況且原
    告甲○○在本件車禍發生後的工作內容、職務，與車禍發生前
    都是相同的，沒有改變。原告甲○○的工作內容是參與公司會
    議、推展公司業務等文書處理工作，並不需要耗費大量勞力
    ，足以證明原告甲○○在本件車禍發生後，並沒有因為勞動能
    力減損而受有工作損失。更何況，保險業務工作的性質應該
    屬於輕便工作，而不是需大量依靠勞力的粗重工作，原告甲○○並沒有不能工作的事實。
　③新光人壽公司109年10月20日新壽法務字第1090001619號函以
    及所檢送業務津貼表記載，原告甲○○在改任承攬制業務員後
    ，在109年1月14日的業務津貼表已經載有新契約業績9,554
    元，可以證明原告在當時已經有工作的事實，而沒有不能工
    作的情形。
　④原告甲○○是從事保險業務工作，依照該業務的性質，本來就
    有收入不穩定的特性，而且影響收入的原因，更涉及大環境
    、人脈、個人能力、甚至運氣等許多不確定因素，並不是和
    與被告有關，原告甲○○不可以把她和過往收入比較後減少的
    收入，就當作是因為休養期間工作收入的損失。
　⑤退一步來說，如果仍然認為原告林佳績有工作收入的損失，
    也應該依照每月最低基本工資為計算的依據，也就是，107
    到109年間，各以每月22,000元、23,100元、23,800元計算
    ，才公平合理。
　⑶保險業務工作的性質應該屬於輕便工作，不是全不都需仰賴
    個人身體勞力的付出，而且不是需久坐或久站或需大量依靠
    勞力的粗重工作，足以證明原告甲○○並沒有不能工作的情形
    。 　
  ⑷對原告提出的業務津貼表、經費核銷及周轉金狀況表，被告
    不爭執真正。但是表格部分是原告製作，應該以實際上的證
    據資料為準。原告記載底薪明細部分包含把輔導津貼、職級
    加級、收費達成津貼獎金、增員輔導津貼列為底薪明細的內
    容，但是對照每個月的業務津貼表，有關於職級加級是依據
    原告任職之職稱而有所不同，不是每個月都是固定的金額，
    而且輔導津貼、收費達成津貼、增員輔導津貼也不是每個月
    固定的金額，依據106年1月及2月的業務津貼表，輔導津貼
    於1月份是5,600元，2份是1,150元，收費達成津貼也是106
    年2月比1月下降了100元，並沒有每個月固定的金額，而且
    原告自承業績有起有落是正常的情形，不可能每月業績都是
    一樣，則原告據以計算的金額，變動劇烈，有關收入的影響
    ，也受到大環境、個人能力及運氣等等諸多因素影響，不能
    直接依照過往的收入來擬制為將來的收入，因此難以認定原
    告有何工作損失。　
  ⒊精神慰撫金部分：
  ⑴原告甲○○所受傷勢不是重傷，而他是從事保險業，具有相當
    資力，而被告丙○○只是16歲的學生，並沒有資力，兩人的社
    經地位相差很大，因此原告甲○○請求賠償精神慰撫金50萬元
    ，顯然太高，應該以8萬元為適當。
  ⑵被告丙○○是92年5月6日出生、目前就讀高中，沒有職業也沒
    有所得。被告乙○○是63年9月20日出生，高職畢業，目前在
    工廠擔任操作員，每月平均所得45,000元。至於被告乙○○10
    7年度所得在110萬元以上，是因為包含加班費、獎金等項，
    如果是單純薪資並沒有這麼多。
  ㈢原告丁○○請求各項損害部分：
  ⒈醫療費用400元及機車修理損失1,250元等項，被告沒有爭執
    。
  ⒉精神慰撫金2萬部分：斟酌兩造資力、社會地位，原告丁○○請
    求精神慰撫金2萬元顯然太高，應該以1萬元為適當。。
  ㈣被告丙○○所騎乘的電動自行車，相對於原告丁○○駕駛的本件
    機車而言，是前方車輛，依道路交通安全規則第94條第3項
    規定，原告丁○○在行進間本來就應該注意車前狀況，以及保
    持適當的安全距離。但是，原告丁○○並沒有盡到注意義務，
    也沒有禮讓前車通行，導致發生本件車禍，應該同有過失。
    而原告甲○○搭乘丁○○所騎乘的機車，依照民法第224條的規
    定，也應該和與原告丁○○負同一責任。因此，依照民法第21
    7條規定，原告對本件車禍發生都有與有過失。然而交通部
    公路總局嘉義區監理所嘉雲區車輛行車事故鑑定會鑑定意見
    書、交通部公路總局108年5月22日路覆字第1080045830號函
    的覆議，都疏忽而沒有審酌兩車間屬前後車的情形，也沒有
    審酌後車應注意前方車況的義務，並不可採。
  ㈤聲明：原告之訴駁回；如果受不利的判決，請准供擔保免為
    假執行。
三、得心證的理由
  ㈠原告主張如前述乙、一、㈠所記載的事實，被告沒有爭執，應
    該可以相信是真實的。
  ㈡被告應該就原告2人所受損害，連帶負損害賠償責任：
  ⒈按「汽車、機車或其他非依軌道行駛之動力車輛，在使用中
    加損害於他人者，駕駛人應賠償因此所生之損害。」、「無
    行為能力人或限制行為能力人，不法侵害他人之權利者，以
    行為時有識別能力為限，與其法定代理人連帶負損害賠償責
    任。…。前項情形，法定代理人如其監督並未疏懈，或縱加
    以相當之監督，而仍不免發生損害者，不負賠償責任。」民
    法第191條之2前段、第187條第1項前段、第2項有明文規定
    。經查：
  ⑴被告丙○○是92年5月6日出生，在本件車禍發生時，已經滿15
    歲又6個月，就讀高中一年級，足以認定在本件侵權行為時
    是有識別事理能力的人；又本件車禍發生時所騎乘是電動自
    行車，是屬於「其他非依軌道行駛之動力車輛」，在使用中
    造成原告等2人各受有前述傷害而加損害原告等2人，依照民
    法第191條第之2前段、第187條第1項前段規定，應賠償原告
    等2人因此所受的損害。
  ⑵被告乙○○是被告丙ＯＯ的父親，為其法定代理人，除非有民法
    第187條第2項所規定的情形，否則應該和被告丙○○連帶負損
    害賠償責任。而依據民法第187條規定，法代理人對無行為
    能力人或限制行為能力人的侵權行為，以損害賠償責任為原
    則，免責為例外，因此，民法第187條第2項所規定的免責要
    件，應該由主張不負賠償責任的法定代理人負舉證責任，如
    果不能舉證證明該當於該免責要件事實存在，則該法定代理
    人主張不負賠償責任，就不足採。被告乙○○雖然為前述抗辯
    ，但是並沒有提出證據證明他確實有實施監督及教育，要求
    丙○○必須遵守交通規則及注意交通安全，則被告乙○○的抗辯
    ，已經難以採信。又依照我國目前交通法規，雖然沒有規定
    騎乘電動自行車的人必須先考取駕駛執照，但是本件車禍事
    故，是因為被告丙○○「騎乘電動自行車，行經道路中央劃設
    有分向限制線（即雙黃實線）的路段，由路旁起駛往左側迴
    車，沒有注意左側來車，讓他先行」所造成的，有國立澎湖
    科技大學出具鑑定意見書鑑定肇事歸屬責任（本院卷二第13
    0頁）可以證明。而被告丙○○在本件車禍發生時已經就讀高
    中，騎乘電動自行車時竟然不遵守交通規則，不但在起駛沒
    有注意前後左右有沒有來車，而且任意跨越分向限制線，而
    造成本件車禍，能說他的法定代理人被告乙○○平日教養沒有
    疏忽、懈怠的地方嗎？而且，正是因為法定代理人不可能永
    遠在無行為能力人或限制行為能力人的身邊，而且交通狀況
    瞬息萬變，如果不注意、不遵守交通規則，隨時可能發生車
    禍，而加損害於他人，才課以法定代理人應該嚴格監督、教
    養義務，教養各該未成年人可以具有一定智識，遵守法令，
    不侵害他人的權利，被告乙○○反以前述為理由，主張自己不
    負賠償責任，更不足採。
  ⒉依據以上論斷，原告主張被告應該就原告2人所受損害，連  
    帶負損害賠償責任，具有法律依據。 
  ㈡原告甲○○所受損害項目及金額的認定：
  ⒈醫療費用22,427元部分，被告沒有爭執，應該可以採信。
　⒉看護費用243,000元：
  ⑴依據嘉基醫院109年3月5日戴德森字第1090300007號函（本院
    卷一第471頁）覆本院略以：原告甲○○受傷後1個月沒有辦法
    自理生活，必須受他人看護；另同院109年6月22日戴德森字
    第1090600123號函（本院卷二第87頁）覆本院略以：原告甲○○在受傷後的第2個月起仍需由旁人照護大約3個月等語。是
    則原告甲○○主張他因為受到前述傷害，在治療期間，必須由
    他人專人照護4個月等情，應該可以採信。
  ⑵原告甲○○主張他在從107年11月19日起到107年12月4日為止的
    住院期間，委託他人照護而支出看護費用33,000元的事實，
    已經提出訴外人張日眉出具的收據（本院卷一第41頁）可以
    證明。而依據前述收據記載計算，每日（全日）看護費用是
    2,200元，也符合一般照護費用行情，應該可以採信。是則
    ，原告甲○○主張的前述事實，應該相信是真實的。
  ⑶按親屬間的看護，縱然是因為出於親情而沒有支付看護費用
    ，但是親屬所付出的勞力、時間，並不是不能用金錢評價，
    這種基於身分關係的恩惠，當然不能讓加害人受惠，而應該
    比照一般看護情形，認為被害人受有相當看護費的損害，命
    加害人賠償，才符合民法第193條第1項所規定「增加生活上
    需要」的意旨（最高法院89年度台上字第1749號民事裁判採
    取相同見解）。原告甲○○因為受到前述傷害而必須由專人看
    護4個月，扣除住院期間由專業看護照護15天，還有105天，
    這105天既然必須由人看護而沒有請專業看護，依常理應該
    是由親人照護，則原告甲○○主張是由母親丁○○照護應該可以
    採信。又由親人照護，在一般情形，照護技術雖然不比不上
    專業看護，但是所付出關懷、心意以及照護的細膩程度，則
    不是陌生的專業看護所能比擬，則由親人看護所能評價的費
    用，應該比照一般看護的費用計算，是則原告甲○○主張每天
    以2,000元計算等情，比前述專業看護的2,200元低，應該是
    合理而可採。原告甲○○主張這段期間受有看護費用損害21萬
    元，應該可以採信。
　⒊因勞動能力喪失及減損所受損害：
　⑴原告主張在受傷後6個月內喪失全部工作能力等情，可以採信
    ：
　　原告甲○○主張在受前述傷害後6個月內無法工作等情，已經
    嘉基醫院109年3月5日戴德森字第1090300007號函覆本院略
    以：病人（指原告甲○○）因創傷性腦出血傷害，從107年11
    月17日起喪失或減少勞動能力。病人在受傷後6個月屬合理
    的創傷性腦出血後休養期，其勞動力應屬百分之百喪失而無
    法工作等語（本院卷一第471頁）。又依據新光人壽公司檢
    送原告甲○○出勤記錄，雖然從107年11月28日起到108年8月6
    日都有簽到、簽退記錄，但是，都附記「免出勤義務」等語
    （本院卷二第39至70頁），而且該公司檢送業務津貼表顯示
    ，從收費年月107年12月起部分，原告甲○○個人新契約業績
    就一直掛零，足以認定原告甲○○雖然到公司簽到、簽退，但
    是實際上並沒有從事原來所有區經理等的工作，因此被告辯
    稱原告甲○○只有請假7日，並沒有喪失工作能力等語，不能
    採信。因此，原告甲○○主張從受前述傷害後6個月期間（從1
    07年11月17日起到108年5月16日止）喪失全部勞動能力，無
    法工作等情，應該可以採信。
　⑵原告主張前述休養期間後1年9個月期間，勞動力低下，無法
    工作等情，也可以採信：
　①嘉基醫院前述第000000000號函覆略以「病人於受傷後六個月
    屬合理的創傷性腦出血後休養期，…之後六個月屬創傷性腦
    出血後修復期，勞動力低下，只能從事輕便工作。因病人症
    狀持續，故建議繼續休養。」，同院在109年6月22日雖再函
    覆本院略以：病人在本院建議休養期間內持續有「勞動力低
    下」的情況，但是勞動力低下的減少程度，難以百分比計算
    等語（本院卷二第87頁）。但是，原告甲○○在受傷前是擔任
    新光人壽公司三級區經理職務，而依據新光人壽公司檢附該
    公司擔任「區經理」的業務員職責內容為：「⒈受通訊處處
    經理之指揮、監督，並遵守公司一切規章。⒉策畫及執行單
    位主官所分配之業績及增員工作。⒊所屬人員士氣之鼓舞及
    解決其困難或排解糾紛事項。⒋按規定舉行並參加各種會議
    。⒌按日管理所屬人員之差勤及輔導其推展新契約招攬。⒍每
    日分析所屬人員實動情形，並對應強化人員擬定對策加強管
    理，輔導事項。⒎按規定填報各種報表。⒏負責新契約保件之
    選擇並聯絡體檢及生存調查事項。⒐負責增員、新契約之推
    廣活動（不包括個人招攬件）。⒑新制區經理之收費業務管
    理：⑴配合輔導所屬人員收費之推展工作。⑵對所屬人員之收
    費工作量及收費區域之調配。⑶負責收費之統計及所屬組長
    填報各種報表之覆核呈報。⑷負責保費、利息催、拒繳、滯
    繳保件之處理事項。⑸負責各項給付、保單貸款、復效、保
    單內容變更、解約等事項調查及審核。⒒其他有關公司交辦
    事項之處理及監督。」，有新光人壽公司109年2月27日函覆
    本院可以證明（本院卷一第305至306頁）。可見原告甲○○所
    擔任的工作，雖然不像搬運工等以勞力為主，但是工作內容
    繁雜，必須執行交付的業績分配及增員；鼓舞所屬士氣並排
    除困難、調解紛爭；定期參加各項會議；按日管理所屬人員
    的差勤及輔導推展新契約的招攬以及分析所屬人員實動情形
    ，並對應強化人員擬定對策加強管理、輔導等事項；按規定
    填報各種報表；負責新契約保件的選擇並且聯絡體檢及生存
    調查事項；負責增員以及新契約的推廣活動；管理收費業務
    ，包括配合輔導所屬人員收費的推展工作，調配所屬人員的
    收費工作量及收費區域，統計收費的統計以及覆核所屬組長
    填報的各種報表，處理保費、利息催繳以及拒繳、滯繳保件
    ，負責調查及審核各項給付、保單貸款、復效、保單內容變
    更、解約等事項等等，自不能認為原告甲○○原擔任的職務是
    輕便工作。再者，從保險實務來看，保險商品種類很多、内
    容繁雜，而必須由保險業務員向消費者推介以及詳細說明，
    而且保險契約的招攬，往往必須由業務員主動出擊，到各潛
    在客戶住處或者他所指定的處所拜訪、說明，才能爭取到締
    約機會，之後的簽約及簽約後的保費收取，除以轉帳支付的
    以外，也必須由業務員等前往要保人等指定的處所收取。因
    此，原告甲○○的工作，表面上看來，並不是以勞力支出為主
    ，但是，實際上卻是兼具勞心勞力，而常常必須在辦公處所
    外走動的工作，更可以佐證原告甲○○擔任的工作並不是輕便
    工作。　　
　②原告甲○○所擔任的工作既然不是輕便工作，則應該認定原告
    甲○○在嘉基醫院建議休養期間內，不能從事原有工作而喪失
    原有勞動能力。而原告甲○○在受傷後第7個月到第12個月（
    休養期間後的6個月）勞動能力持續低下等情，已經嘉基醫
    院函覆在前；原告甲○○之後陸續在108年11月5日、109年2月
    7日、109年5月29日、109年8月21日及109年11月13日回診，
    嘉基醫院在診療後都建議繼續休養3個月等情，有該院診斷
    證明書可以證明（本院卷二第221至224頁、第327頁）。因
    此，原告甲○○主張在受傷後6個月休養期之後，仍有21個月
    期間因為勞動力低下而無法工作等情，應該可以採信。
　③被告雖然辯稱原告甲○○在受傷時已有胃、十二指腸炎等病症
    ，他陸續遭公司降職，收入銳減等事情，和本件車禍受傷沒
    有因果關係等語。但是，在現代社會，因為工作壓力大，生
    活緊張而罹患腸胃炎等病症，是常見的情形，而這種病症除
    非極為嚴重，否則並不太影響工作能力及工作表現；而且原
    告甲○○在受傷前已經擔任三級區經理將近2年，如果前述病
    症影響其工作表現，應該早就被降職。然而，原告甲○○是在
    受傷後約7個月（108年6月12日），因為考核而被轉為「業
    務襄理」，並在108年9月4日因為健康因素自請離職，並在
    同年月6日和新光人壽公司締約成為展業代表（承攬制業務
    員）等情，已經新光人壽公司函覆在卷（本院卷一第305頁
    、卷二第247頁）。而且原告甲○○在受傷前已經在新光人壽
    公司擔任區經理數年，依據該公司檢送業務津貼表所示，原
    告甲○○在106年、107年度所得各為1,179,337元、1,243,515
    元（本院卷一第413、361頁），年度所得穩定。原告甲○○受
    傷後108年度年所得只有566,525元，有綜合所得稅各類所得
    資料清單可以證明（本院卷二第225頁）。如果不是因為本
    件車禍受傷導致不能勝任原有工作，年所得為何減少這麼多
    ？是則，被告前述抗辯，不能採信。
　⑶原告甲○○主張在前述27個月期間因工作能力減損所受損害金
    額為1,812,591元部分，應該可以採信：　
　①原告甲○○擔任保險公司三級區經理，其所得雖然大多來自於
    本人及所屬人員（業務員）招攬保險的佣金以及培育新人（
    業務員）的津貼等，各年度每月所得不固定（本院卷三第13
    至85頁），但這本來就是從事保險業務人員所得的特性。
　　經查原告甲○○在106年、107年在新光人壽公司的所得各為1,
    179,337元、1,243,515元，有該公司檢送業務津貼表可以證
    明（本院卷一第413、361頁）。可以知道原告甲○○在受傷前
    2年所得穩定，並沒有暴起暴落的情形，如果原告甲○○沒有
    受到前述傷害，應該可以預期在之後數年間仍然有大約如前
    述年度收入（所得），因此原告甲○○主張以前述2年度的平
    均所得為預期的年所得，應為可採。依照前述認定計算，應
    認定原告甲○○預期年所得是1,211,426元【計算式：（1,179
    ,337元＋1,243,515元）÷2＝1,211,426元】，平均月所得則為
    100,952元【計算式：1,211,426元÷12≒100,952元】。
　②原告甲○○雖然主張在受傷後6個月內喪失全部工作能力而受有
    每月100,952元的損害，另外其餘的21個月，每月受有69,80
    7元差額損害等語。但查：
　❶原告甲○○在受傷後6個月內仍然持續領取三級區經理或代行區
    經理的底薪、管理獎金及業績佣金等所得，有原告提出業務
    津貼表及所得明細表可以證明（本院卷三第10至85頁），足
    以認定原告甲○○在前述期間雖然不能工作，但是仍有領取一
    部分原有工作的所得，則原告主張在前述期間受有全部原工
    作收入的損失等情，自不能採信。
　❷原告甲○○在108年度所得為566,525元，另外從109年1月到9月
    （在新光人壽公司任職期間）已經領取所得為143,679元，
    有業務津貼表可以證明（本院卷二第227頁），平均月所得
    為33,819元【計算式：（566,525元＋143,679元）÷21＝33,81
    9元】。本院認為原告在前述27個月期間因為不能工作每個
    月所受工作所得損害，都應該以受傷前平均月所得減去前述
    平均月所得計算較為合理。因此，原告因為受傷所致勞動能
    力減損所受損害數額應該是1,812,591元【計算式：（100,9
    52元－33,819元）×27＝1,812,591元】，原告主張超過前述範
    圍部分，為不可採。
  ⒋精神慰撫金40萬元：
  ⑴原告甲○○因被告丙○○前述侵權行為而受有創傷性蜘蛛網膜下
    出血的傷害，而進行前述手術，而且必須長期休養，則原告
    甲○○因此受有精神上及生理上痛苦，應該可以採信。則原告
    甲○○依照民法第195條第1項前段規定，請求賠償精神慰撫金
    ，具有法律上依據。
  ⑵按以人格權遭受侵害，受有精神上的痛苦，而請求精神慰撫
    金的賠償，核給的標準，必須斟酌雙方的身分、資力和加害
    程度以及其他各種情形，核定相當的數額。又「法院對於慰
    撫金之量定，應斟酌兩造即包括連帶賠償責任之僱用人在內
    之身分地位及經濟狀況等關係定之，不宜單以被害人與實施
    侵權行為之受僱人之資力為衡量之標準。」（最高法院75年
    度台上字第63號民事裁判採取相同見解）。同理，本件被告
    乙○○雖然不是實施侵權行為的加害人，但是是依法應該負連
    帶賠償責任的人，本件精神慰撫金數額的核定，應該也要一
    併斟酌被告乙○○的資力及經濟狀況。
  ⑶經查原告甲○○主張他是74年12月間出生，大學畢業，從事保
    險服務業，107年所得每月約10萬元等情，被告沒有爭執，
    而且有稅務電子閘門財產所得調件明細表可以證明（本院卷
    一第95頁）；被告主張丙○○只有16歲，還在就讀高中，沒有
    資力；被告乙○○63年9月間出生，是高職畢業，目前擔任工
    廠操作員，每月薪資只有45,000元等情，原告就被告主張的
    年齡、學歷及職業等項沒有爭執，被告這部分主張，可以採
    信；但是依據財產所得調件明細表記載，被告乙○○107年度
    所得是1,126,453元，還有汽機車共2部（本院卷一第97至98
    頁）。被告雖然辯稱前述所得還包括獎金及加班費等，並不
    是單純薪資等語。但是，我國雇主在計給受僱人薪津時，除
    了底薪以外，還包括各項獎金（例如：績效獎金、全勤獎金
    等）、津貼（例如：交通津貼、伙食津貼、超勤津貼等），
    並不是以單一薪津計算，這是常態；又我國受僱人常有在工
    作日、休假日等因為雇主要求或主動加班而領取加班費的事
    實，因此，在計算所得時，當然必須把前述各項獎金、津貼
    及加班費計算在內，才能實際反應所得的數額，被告辯稱薪
    資只有45,000元部分，自不可採信。本院斟酌被告丙○○所實
    施侵權行為的態樣、原告甲○○所受傷害程度以及兩造的學經
    歷、資力及經濟狀況等一切因素，認為原告甲○○可以請求精
    神慰撫金的數額以40萬元為適當，超過部分顯然太高，不能
    准許。
　⒌依據以上認定，原告甲○○所受損害的數額計為2,478,018元【
    計算式：22,427元＋243,000元＋1,812,591元＋400,000元＝2,4
    78,018元】。原告甲○○的主張超過前述金額範圍部分，為不
    可採。
  ㈢原告丁○○請求賠償的項目及金額的認定：
　⒈原告丁○○主張因被告丙○○前述侵權行為受有支出醫療費用400
    元以及機車修理費1,250元等情，被告沒有爭執，應該可以
    相信是真實的，因此，原告丁○○請求賠償各該費用，應該可
    採。
　⒉原告丁○○因為被告丙○○前述侵權行為而受有前胸及雙側肢體
    挫傷及傷口併軟組織水腫等傷害，原告丁○○主張因此受有精
    神上及生理上痛苦，應該可以採信。則原告丁○○依照民法第
    195條第1項前段規定，請求賠償精神慰撫金，具有法律上依
    據。原告丁○○主張他是43年2月間出生、初中畢業，從事服
    務業，每月平均所得約1萬元等情，被告沒有爭執，應該可
    以採信。本院斟酌被告丙○○所實施侵權行為的態樣、原告丁○○所受傷害程度以及兩造的學經歷、資力及經濟狀況等一切
    因素，認為原告丁○○可以請求精神慰撫金的數額以1萬元為
    適當，超過部分顯然太高，不能准許。　
　⒊依據以上認定，原告丁○○所受損害的數額合計為11,650元【
    計算式：400元＋1,250元＋10,000元＝11,650元】，原告丁○○
    的主張超過前述金額範圍部分，為不可採。　 
　㈣被告所為原告丁○○就本件損害的發生與有過失的抗辯，不能
    採信：本件車禍事故，先前已經由交通部公路總局嘉義區監
    理所嘉雲區車輛行車事故鑑定會鑑定出具意見為原告丁○○「
    駕駛普通重型機車，無肇事因素」，又經車輛行車事故鑑定
    覆議會鑑定維持前述鑑定意見等情，有鑑定書以及交通部公
    路總局108年5月22日函（本院卷一第109至113頁）可以證明
    ；在本院審理時，又囑託國立澎湖科技大學進行鑑定，經該
    大學鑑定後提出意見為原告丁○○駕駛普通重型機車，「反應
    不及，無肇事因素」等語（本院卷二第115至131頁）。本院
    斟酌前述鑑定意見並沒有違反經驗法則、論理法則等情事，
    應該可以作為認定原告詹雪燕是不是有肇事因素的基礎，而
    認定原告詹雪燕就本件損害的發生沒有與有過失。是則被告
    前述抗辯，不能採信。
　㈤末按「給付無確定期限者，債務人於債權人得請求給付時，
    經其催告而未為給付，自受催告時起，負遲延責任。其經債
    權人起訴而送達訴狀，或依督促程序送達支付命令，或為其
    他相類之行為者，與催告有同一之效力」、「遲延之債務，
    以支付金錢為標的者，債權人得請求依法定利率計算之遲延
    利息」、「應付利息之債務，其利率未經約定，亦無法律可
    據者，週年利率為百分之5」，民法第229條第2項、第233條
    第1項前段、第203條分別有明文規定。本件是原告依照侵權
    行為損害賠償的法律關係請求金錢賠償，是屬於沒有確定期
    限的金錢給付債務，而本件民事訴訟起訴狀繕本是在108年9
    月15日(108年9月5日寄存嘉義縣警察局竹崎分局鹿滿派出所
    ）送達被告乙○○（兼被告丙○○法定代理人），有送達證書可
    以證明（本院卷一第71頁）。因此，原告2人就前述可以請
    求賠償的金額，請求被告從108年9月16日起到清償日止，按
    照年息百分之5計算的利息，也有法律依據；超過前述範圍
    的利息請求，欠缺依據，不能准許。
  ㈥依據以上論斷，原告甲○○、丁○○各依據侵權行為的法律關係
    ，各請求被告連帶給付2,478,018元、11,650元，以及都從1
    08年9月16日起到清償日止，按照年息百分之5計算的利息部
    分，為有理由，應該准許；超過前述應該准許範圍的請求，
    欠缺法律上依據，應該駁回。
  ㈦本件命被告連帶給付部分，是就民事訴訟法第427條第2項的
    訴訟適用簡易程序所為被告敗訴的判決，依據同第389條第1
    項第3款的規定，應該依職權宣告假執行（就這部分，原告
    雖然也聲請供擔保請求宣告假執行，但是本院既然應該依職
    權宣告假執行，應該認為原告前述聲請，只是促請法院注意
    依職權宣告假執行的性質而已，本院另外為准許或駁回的裁
    判）。另外，被告表明如果受不利的判決，願意提供擔保請
    求宣告免為假執行，經審核和同法第392條第2項規定要件相
    符，因此酌定相當的擔保金額，宣告被告如果為原告提供該
    擔保金額，也可以免為假執行。原告其餘之訴既然被駁回，
    則該部分假執行的聲請也失去依據，應該一併駁回。
八、訴訟費用負擔之依據：民事訴訟法第79條、第85條第1、2項
    。
中　　華　　民　　國　　110 　年　　4 　　月　　29　　日
                  民事第三庭法　官　林望民   
以上正本係照原本作成
如對本判決上訴須於判決送達後20日內向本院提出上訴狀 
如委任律師提起上訴者，應一併繳納上訴審裁判費。 
中　　華　　民　　國　　110 　年　　4 　　月　　29　　日
                            書記官　王立梅